臺灣彰化地方法院民事判決　　　　　　　 94年度訴字第589號
　　原　　　告　甲○
　　　　　　　　　　　　　　號.
　　被　　　告　乙○○
　　被　　　告　丙○○
上列當事人間請求損害賠償事件，原告提起刑事附帶民事訴訟，
經本院刑事庭裁定移送前來（九十四年度附民字第四三號），本
院於民國九十四年十月六日言詞辯論終結，判決如下：
    主      文
被告應連帶給付原告新台幣壹拾萬元，及自民國九十四年五月廿
六日起至清償日止按年息佰分之伍計算之利息。
被告應於中國時報及聯合報（不限版別），以六公分乘十公分版
面、字體大小及直式或橫式不拘，刊登如附件所示之道歉啟事壹
日。
原告其餘之訴駁回。
訴訟費用由原告負擔十分之九，餘由被告連帶負擔。
本判決第一項得假執行。但被告如於執行標的物拍定、變賣或物
之交付前以新台幣壹拾萬元為原告預供擔保，得免為假執行。
    事實及理由
一、原告主張：（一）被告等人於民國（下同）九十三年十月二
    十三日上午十時三十分許，至原告之住處前，公然大聲指責
    原告係「瘋查某、幹你娘、臭雞歪」等語，復以其等經營之
    早餐店內之雞蛋投擲原告住處之大門及自用小客車，致蛋黃
    四處飛濺，而侮辱原告之名譽，被告等人所為上開侵害原告
    名譽之行為，業經鈞院以九十四年度易字第四五六號判決被
    告等各處拘役二十日確定在案。另被告等人於同日上午五時
    三十分許直至近十二時許，至原告家門外用力敲擊門扇、猛
    按擊電鈴，使電鈴損壞不堪用，甚朝向原告住家鋁門、紗門
    、汽車大丟雞蛋、持續挑釁叫囂「要登報、叫記者、廣播或
    發傳單，讓全社區○○○○道你是壞老師」、「甲○，你出
    來，你給我出來，不怕你，你去叫警察來」、「我要用煎匙
    給你蕊死、打你」等語達六個小時左右，對原告生命、身體
    、自由加以恐嚇，致使原告心生畏怖恐懼、渾身發抖，更不
    敢踏出家門一步，且被告述說之內容有諸多侵害原告名譽之
    事實，並有眾多路人及不特定民眾圍觀。又被告等人復於同
    年月二十六日，以挨家挨戶送至每戶信箱之方式散發系爭傳
    單，更將該傳單張貼在其等經營之早餐店公佈欄，以公告之
    方式週知予不知情且非特定民眾，造成住戶對原告誤解，且
    該傳單係被告等人擅自印發侵害原告名譽之黑函，而該函明
    白指名道姓、甚至公布地址，寫諸「甲○委員（櫻花路１０
    ２號）無理取鬧之舉動，被社區眾人所唾棄與不恥」，且被
    告等人恣意散發該傳單刻意指明原告姓名、「社區委員」身
    份及以「寫明地址」方式，指摘傳述不實之「無理取鬧之舉
    動」、「被社區眾人所唾棄與不恥」等種種字眼，顯見其主
    要目的是為毀損原告之名譽，且已嚴重影響社區居民對原告
    之評價，並因之貶抑原告之社會地位。被告等於妨害名譽事
    件發生後，仍持續不斷向社區住戶傳述、指稱妨害原告名譽
    不實之事；復於上述刑事案件五月廿五日庭訊後回返社區，
    於眾多社區住戶面前嗆聲：「要什麼賠償金，．．．錢啦，
    甭想！」、「我要找繩子到甲○家上吊、嚇死他」，對原告
    名譽之傷害已造成殺傷力，足以毀損原告之名譽，而原告所
    受精神上之痛苦，實屬不堪；原告自上開事件發生迄今，非
    但不敢單獨一個人在家，且一有人按電鈴，即出現恐懼感，
    此夢饜至今仍無法消除，影響健康，晚上睡不著，心悸恐懼
    、神經衰弱、精神恍惚，經醫師診斷為焦慮症、疑恐慌症、
    睡眠障礙。再者，被告等人為報復懲罰原告，竟故意將其家
    用車輛輪流停放予原告之車位，還常於夜晚帶一幫人至原告
    家門外走動徘徊、意圖不軌狀，更對原告造成莫大心理壓力
    ，故原告爰依民法第一百八十四條第一項、一百八十五條第
    一項及第一百九十五條第一項之規定，提起本件請求。（二
    ）原告未妨害被告名譽，未抄錄學生之學號，未對學生表示
    要將其送訓導處，亦未阻止學生至被告之店面購買餐點，僅
    勸導二名較為吵鬧之學生，況且伊事先曾找被告乙○○溝通
    過，但無結果。被告目前的生意狀況仍佳。（三）原告係為
    彰安國中主任退休，現仍擔任法務部彰化監獄、彰化看守所
    、少年輔育院認輔老師、彰化地院檢察署榮譽觀護志工、彰
    化縣文化局資深績優義工、實踐大學講師、行政院工業安全
    衛生協會專任講師、國際佛光會預備檀講師，並熱心參與各
    項公益活動。惟因本件被告等人所為而蒙受之羞辱及名譽上
    所受之損害甚大。而被告丙○○經營旅行社、素食餐廳，被
    告家人共有六部汽車、二家店面收入不可謂不豐等語。並聲
    明：（一）被告等應連帶給付原告新台幣（下同）一百萬元
    ，及自起訴狀繕本送達翌日起至清償日止按年息百分之五計
    算之利息。（二）被告等應於中國時報及聯合報不限何版、
    以六公分乘十公分版面、字體大小及直式或橫式不拘，刊登
    如附件所示之道歉啟事一日。（三）訴訟費用由被告等負擔
    。
二、被告則以：（一）原告僅因被告在大村鄉○○村○○路98號
    經營「公園餐坊」早餐店，認為有妨礙其作息，為使「公園
    餐坊」無法繼續經營，竟假藉吃早餐之學生過於吵鬧，於九
    十三年十月二十二日上午六時五十五分臉色、語氣不好地無
    故侵入被告之住宅（原告觸犯刑法306條無故侵入住宅罪）
    對在場的女學生說聲音太吵，要學生早餐買完後，趕快回學
    校，否則要登記學校報到訓導處等情，學生在此情況下不得
    不趕快離去，原告無理取鬧的態度，致被告之生意無法生存
    ，殊深可惡，此事傳遍附近之居民，學生與附近之客戶都不
    敢至被告之餐坊消費，影響社區居民對被告餐坊之評價，生
    意一落千丈，被告原本一個月收入八、九萬元，因原告騷擾
    、吆喝客戶，現每個月收入僅三、四萬元，有停止營業之虞
    ，要之：(1)原告以不實之事實傳述被告丙○○為提供各種色
    情刊物、熱門音樂、嬉鬧的場所，學生以此為樂園云云，以
    此毀謗被告之名譽，影響社區居民對早餐坊之評價，貶抑被
    告之社會地位。(2)原告為干擾被告之作生意，使櫻花歐州村
    社區區民等人不要至被告之餐坊消費，使餐坊無法生存，遂
    偷偷照相登記車號，此事傳遍社區之居民，社區居民不敢至
    被告之餐坊消費。依上情形被告自九十三年十一月間起至九
    十四年八月止共十月，每月餐坊損失五萬元，十個月共伍拾
    萬元。（日後之損害保留請求）；又被告在櫻花歐洲村經營
    餐坊平順每月收入八、九萬元，因原告無端取鬧、騷擾、吆
    喝，客戶流失，餐坊無法生存，況經營餐坊之房地向銀行抵
    押借款，每月應付利息貳萬參仟元左右，被告應付高額之利
    息，無不焦慮不安惶恐不可終日，被告丙○○對生意之一落
    千丈操心慮及，精神衰弱，被告各得對原告請求精神上損害
    賠償一百萬元，綜而言之，被告所受損害尚比原告之請求大
    。又損害之發生或擴大，被害人與有過失者，法院得減輕賠
    償金額或院除之，民法第二百十七條第一項定有明文，原告
    無端進入被告餐坊（原告觸犯刑法306條無故侵入住宅罪）
    ，恐嚇學生要記學號送至訓導處，學生心存畏懼，不敢在餐
    坊吃早餐，被告之生意無端受到傷害，一落千丈，原告與有
    過失，從而原告之請求顯屬無理由應予駁回。（二）被告二
    人除經鈞院刑事庭判決公然侮辱罪及有於九十三年十月廿三
    日上午按原告家門鈴（未致損壞）、有說要登報、叫記者、
    廣播或發傳單，讓全社區○○○○道原告是壞老師、要原告
    出來，要原告叫警察來，有散發對社區住戶表示感謝之傳單
    外，並未叫囂要用煎匙「蕊死、打」原告，本件亦無其他原
    告所主張之事實存在，原告所為主張均非事實。被告二人雖
    遭鈞院刑事庭以公然侮辱罪判決有罪在案，然被告二人於九
    十三年十月廿三日上午所為只是要原告出來理論，彼等張貼
    系爭感謝函之行為，係為求生存，無奈下所為，且系爭感謝
    函中並未有辱罵原告之意，其中所謂「日前甲○委員無理取
    鬧之舉動，被社區眾人所唾棄與不恥」，係指原告日前無端
    前往被告所經營之早餐店趕走客人，並對客人中具有學生身
    分者抄下學號予以警告，並稱若再不走，將要向學校報告云
    云，嚴重影響被告二人所經營之早餐店生意。被告二人幾度
    懇求原告莫再有此舉動，惟原告均未置理，茲因景氣低靡，
    生意難為，被告二人經濟不佳，唯有仰賴此早餐店之營運維
    生，但原告幾度找尋麻煩，並公開前來趕走被告之客人，又
    不理會被告之懇求。當被告求助無門時，唯獨多數之鄰居住
    戶們均公開為被告二人打抱不平，而當時被告二人純係為感
    謝鄰居們之關心，因而張貼該感謝函公開表示感謝之意，被
    告二人絕無任何惡意。（二）原告空言主張被告將車停放於
    原告之家車位云云，亦與事實不符，蓋原告所指之車位係公
    有地，所有權人為彰化縣大村鄉公所，有土地謄本可稽。
    （三）按損害之發生或擴大，被害人與有過失者，法院得減
    輕賠償金額或免除之，民法第二百十七條第一項定有明文。
    查原告無端進入被告經營之餐坊，恐嚇學生要記學號送至訓
    導處，學生心存畏懼，不敢在餐坊吃早餐，致被告之生意無
    端受到傷害，一落千丈，原告與有過失，況被告因原告之上
    開行為所受損害，比原告所為本件請求更大，故原告之
    本件請求顯屬無理由，應予駁回等語置辯。並聲明：（一）
    原告之訴駁回。（二）訴訟費用由原告負擔。（三）如受不
    利益判決，被告願供擔保，請准宣告免為假執行。
三、得心證之理由：
    （一）原告主張被告二人於九十三年十月二十三日上午十時
          三十分許，至原告之住處前，公然大聲指責原告係「
          瘋查某、幹你娘、臭雞歪」等語，復以其等經營之早
          餐店內之雞蛋投擲原告住處之大門及自用小客車，致
          蛋黃四處飛濺，而侮辱原告之名譽，業經本院以九十
          四年度易字第四五六號判決被告等各處拘役二十日確
          定在案乙節，為二造一致肯認在卷，並經本院依職權
          調閱該刑事案件卷宗查明無訛，是原告主張被告有妨
          害其名譽之情事堪信為真實。
    （二）原告另主張被告二人於同日上午至原告家門外用力敲
          擊門扇、猛按擊電鈴，並叫囂「要登報、叫記者、廣
          播或發傳單，讓全社區○○○○道你是壞老師」、「
          甲○，你出來，你給我出來，不怕你，你去叫警察來
          」、「我要用煎匙給你蕊死、打你」等語，被告等人
          復於同年月二十六日，傳送張貼內容有「．．．甲○
          委員（櫻花路１０２號）無理取鬧之舉動，被社區眾
          人所唾棄與不恥．．．」等文字之感謝函等情，被告
          除否認有叫囂「我要用煎匙給你蕊死、打你」等語外
          ，對原告上揭其餘主張事實均予自認，並有原告提出
          署名被告所營「公園餐坊」之感謝傳單影本可稽，以
          上除經被告否認之事實，因原告未舉證以證其事，難
          認為真實外，餘均堪信憑。
    （三）原告復主張被告尚於九十三年十月廿三日上午至原告
          住家門外叫囂時按壞原告住家之門鈴，且在妨害名譽
          事件發生後，仍持續不斷向社區住戶傳述、指稱妨害
          原告名譽不實之事；復於上述刑事案件五月廿五日庭
          訊後回返社區，於眾多社區住戶面前嗆聲：「要什麼
          賠償金，．．．錢啦，甭想！」、「我要找繩子到江
          過家上吊、嚇死他」，被告並故意將其家用車輛輪流
          停放予原告之車位，還常於夜晚帶一幫人至原告家門
          外走動徘徊、意圖不軌狀等情，則均被告否認在卷，
          原告復未舉證以實其說，此部分主張自難信為真實。
    （四）按不法侵害他人之身體、健康、名譽或自由者，被害
          人雖非財產上之損害，亦得請求賠償相當之金額，民
          法第一百九十五條第一項前段規定甚明。名譽為人格
          之社會評價，名譽有無受侵害，應以社會對其評價是
          否貶損為斷，刑法上妨害名譽罪之成立，即以故意散
          布於眾而指摘或傳述足以毀損他人名譽之事為要件；
          而在民法上僅須已將足以毀損他人名譽之事表白於特
          定第三人，而其行為足以使他人在社會上之評價受到
          貶損，即屬構成侵權行為，最高法院九十年度臺上自
          第六四六號判例要旨可資參酌。查被告於九十三年十
          月二十三日上午至原告之住處前，公然大聲指責原告
          係「瘋查某、幹你娘、臭雞歪」、「壞老師」等語，
          復以其等經營之早餐店內之雞蛋投擲原告住處之大門
          及自用小客車，致蛋黃四處飛濺，被告上開行為自屬
          侵害原告之名譽，原告主張依民法第一百八十四條第
          一項、第一百八十五條第一項、第一百九十五條第一
          項前段規定請求被告連帶賠償自屬有據。至於原告主
          張被告另有其他侵害其名譽及侵權行為，如被告二
          人於九十三年十月廿三日上午至原告家門外用力敲擊
          門扇、猛按擊電鈴，並叫囂「要登報、叫記者、廣播
          或發傳單．．．」、「甲○，你出來，你給我出來，
          不怕你，你去叫警察來」等語，及傳送張貼內容有
          「．．．甲○委員（櫻花路１０２號）無理取鬧之舉
          動，被社區眾人所唾棄與不恥．．．」等文字之感謝
          函等情，查：被告有為上述不理性舉動，緣起於原告
          在九十三年十月廿二日上午六時五十五分許，因不堪
          被告在隔鄰經營早餐坊，店內過於吵鬧，乃前往告知
          用餐之學生，買完早餐後儘速至學校上課，否則將學
          號抄往學訓導處，學生聞言不得不趕快離去，此情已
          據當時在場用餐之社區住戶王武隆於檢察官偵訊中結
          證屬實（參卷附台灣彰化地方法院檢察署九十三年度
          偵字第八八一九號偵查訊問筆錄影本），原告雖質疑
          證人證言真實，惟證人王武隆與二造既無親疏之別，
          又無恩怨，自無甘冒遭追訴風險而為偽證，其證言自
          屬可採，被告認為原告上開舉動有妨害其營生以致有
          上述對峙之言行，然核其內容尚未致侵害原告名譽
          或其他權益。而被告張貼散發之「感謝」傳單，其中
          固有指述原告在被告開設之早餐店勸導學生之行為係
          「無理鬧之舉動，被社區眾人所唾棄與不恥」之文字
          ，但其前尚有「公園餐坊由衷感謝社區住戶們的關心
          與問候，由於日前．．．」，其後亦有「歡迎舊雨新
          知蒞臨指教，並祝安康」等語句，則該傳單之目的是
          否為妨害原告名譽而為，已有疑問；況原告至被告所
          營早餐店對被告之顧客嚴詞以對，衡情自不可能為被
          告所樂受，被告認「係無理取鬧之舉動，被社區眾人
          所唾棄與不恥」，僅屬被告對於原告當日欲以抄錄學
          生學號送往學校訓導處而使學生不得不趕快離去之勸
          導方式之主觀意見，其用詞固有不當，惟尚不足以單
          憑此即影響社會對原告人格之評價，是原告主張其名
          譽因而受損云云，並不足取，特此敘明。
    （五）次查原告前擔任教師，現已退休，每月可領取月退俸
          七萬餘元，名下有二棟房屋、三筆土地、三輛車子、
          一筆投資；被告乙○○經營早餐店生意，每月淨收入
          一萬餘元，名下有一筆土地、二輛車子，被告丙○○
          目前無業無收入，名下有一輛車子等情，已經二造分
          別陳明在卷，並有彰化縣稅捐稽徵處員林分處函送二
          造之財產查詢清單可憑，本院審酌本件被告公然侮辱
          原告之具體情狀及兩造之身分、地位、經濟狀況、原
          告所受之精神痛苦等情，認原告請求一百萬元之非財
          產上損害賠償，稍屬過高，應以十萬元為適當。
    （六）又依民法第二百十七條第一項規定，損害之發生或擴
          大，被害人與有過失者，法院固得減輕賠償金額或免
          除之，惟須被害人之過失行為與損害發生或擴大之共
          同原因始足當之，此觀之法條文意自明。本件原告之
          名譽受損係因遭受被告公然侮辱所致，與原告不堪早
          餐店之噪音進入被告經營之餐坊，嚴詞教訓學生要記
          學號送至訓導處之行為，並未與之而為原因，被告抗
          辯原告與有過失云云，揆諸前開說明，自有不合，不
          足採信。再者，被告抗辯其因原告進入所營早餐店要
          學生儘速離去，否則將記取學生學號送學校訓導處之
          所為使其受有營業及精神上損害乙節，原告否認被告
          受有損害，被告亦未舉證以明其事，難信為真實，況
          依民法第三百三十九條規定，因故意侵權行為而負擔
          之債，其債務人不得主張抵銷，是被告抗辯其所受損
          害較原告大，原告請求無理由乙節亦不足信之。
     (七)次按其名譽被侵害者，並得請求回復名譽之適當處分
         ，民法第一百九十五條第一項後段定有明文。查被告
         既有前開毀損原告名譽情事，則原告自得請求被告為
         回復名譽之適當處分。本院審酌本件被告公然侮辱原
         告之具體情狀、原告所受精神痛苦、損害之實際情況
         及兩造之身分、地位等情，認原告請求被告於中國時
         報及聯合報（不限版別），以六公分乘十公分版面、
         字體大小及直式或橫式不拘，刊登如附件所示之道歉
         啟事一日，核有其必要且適足以回復原告之名譽，自
         應准許之。
   （八）從而，原告依侵權行為損害賠償請求權，請求被告應
         連帶給付原告新台幣十萬元，及自起訴狀繕本送達被
         告翌日即九十四年五月廿六日起至清償日止按年息百
         分之五計算之利息，及被告應於中國時報及聯合報（
         不限版別），以六公分乘十公分版面、字體大小及直
         式或橫式不拘，刊登如附件所示之道歉啟事一日，核
         屬正當，應予准許。至逾此部分之請求，則屬無據，
         應予駁回。
   （九）核原告勝訴部分（指判決主文第一項部分），本院所
         命給付之金額未逾五十萬元，依民事訴訟法第三百八
         十九條第一項第五款規定，應依職權宣告假執行。而
         被告陳明願供擔保為免假執行之宣告，就原告勝訴部
         分（指判決主文第一項部分），核無不合，爰酌定相
         當之擔保金額宣告之。
   （十）本件事證已臻明確，兩造其餘攻擊、防禦方法，本院
         審酌後，核與判決結果不生影響，自無庸逐一贅論，
         併此敘明。
四、訴訟費用負擔之依據：民事訴訟法第七十九條、第八十五條
    第二項。
中      華      民      國    九十四  年  十  月  二十 日
                              民事第一庭  法  官  簡燕子
附件
   「         道歉啟事
    吾等於民國93年10月23日對甲○老師所作之公然侮辱行為，
    深感歉意。承蒙甲○老師慈悲寬容，我等爾後絕不再犯。
                                        道歉人  乙○○
                                                丙○○」
上為正本係照原本作成。
如對本判決上訴須於判決送達後廿日內向本院提出上訴狀。
中      華      民      國    九十四  年  十  月 二十一日
                                          書記官  張清秀
